【裁判字號】    98,消債抗,57
【裁判日期】    990331
【裁判案由】    更生事件
【裁判全文】
臺灣屏東地方法院民事裁定  98年度消債抗字第57號
抗  告  人  甲○○○
上列抗告人就其聲請更生事件，對於民國98年6 月22日本院98年
度消債更字第99號裁定提起抗告，本院裁定如下：
    主      文
原裁定廢棄。
抗告人即債務人甲○○○自民國九十九年三月三十一日下午五時
起開始更生程序。
命司法事務官進行本件更生程序。
    理      由
一、原裁定意旨略以：本件抗告人具狀聲請更生，漏未提出附表
    所示文件到院，前經本院於民國98年4 月30日裁定限期補正
    ，該裁定業於98年5 月8 日合法送達在案，有送達證書1 張
    在卷足稽。詎抗告人迄今猶未補正，應駁回本件更生之聲請
    等語。
二、抗告意旨則以：本件抗告人確於98年5 月8 日收到命補正之
    裁定，且已於同年6 月2 日補正到院，自未逾裁定所命補正
    之期間。並抗告人雖曾擔任鼎升工程有限公司股東，但僅屬
    名義上之股東，且該公司目前業經解散。是抗告人每月平均
    薪資僅約新臺幣（下同）23,000元，於扣除自身之生活費用
    9,829 元、配偶扶養費2,400 元及就學中女兒羅秀靜之扶養
    費9,829 元後，實無法負擔最大債權銀行國泰世華商業銀行
    所提出每月清償10,000元之清償方案等語，並聲明：原裁定
    廢棄，並准許抗告人更生之聲請。
三、按「本條例所稱消費者，指五年內未從事營業活動或從事小
    規模營業活動之自然人。」、「債務人不能清償債務或有不
    能清償之虞者，得依本條例所定更生或清算程序，清理其債
    務。」、「債務人無擔保或無優先權之債務總額未逾新臺幣
    一千二百萬元者，於法院裁定開始清算程序或宣告破產前，
    得向法院聲請更生。」、「債務人對於金融機構因消費借貸
    、自用住宅借款、信用卡或現金卡契約而負債務，在聲請更
    生或清算前，應提出債權人清冊，以書面向最大債權金融機
    構請求協商債務清償方案，並表明共同協商之意旨。」消費
    者債務清理條例第2 條第1 項、第3 條、第42條第1 項、第
    151 條第1 項分別定有明文。次按「聲請更生或清算不合程
    式或不備其他要件者，法院應以裁定駁回之。但其情形可以
    補正者，法院應定期間先命補正。」同法第8 條定有明文。
    再按「法院開始更生程序之裁定，應載明其年、月、日、時
    ，並即時發生效力。」、「法院裁定開始更生或清算程序後
    ，得命司法事務官進行更生或清算程序；必要時，得選任律
    師、會計師或其他適當之自然人或法人一人為監督人或管理
    人。」同法第45條第1 項及第16條第1 項亦分別定有明文。
四、經查：
  (一)抗告人雖於98年6月2日提出補正之陳報狀，但係向臺灣高雄
    地方法院為之（見本卷第5 頁之收文戳），而非向本院為之
    ，合先說明。
  (二)抗告人所任股東之鼎升工程有限公司，已於92年12月8 日為
    停業登記，有公司及分公司基本資料查詢表1 紙可稽（見本
    卷第13頁），是抗告人聲請更生前之5 年內應未從事營業活
    動，自符合前揭規定之消費者定義。
  (三)依抗告人所提財政部臺灣省南區國稅局96、97年度綜合所得
    稅各類所得資料清單所示，可知其所得總額分別為280,468
    元、280,650 元（見原審卷第23頁、本卷第29頁），每月平
    均之收入為23,380元〔（280,468 元＋280,650 元）÷24月
    ，元以下四捨五入，以下同）〕，與抗告人自陳每月平均收
    入23,000元相近（見本卷第6 頁），是堪認抗告人每月之平
    均收入為23,380元。次查，抗告人前因積欠聯邦商業銀行無
    擔保債務744,000 元（另含積欠國泰世華商業銀行之有擔保
    債務923,000 元，總共1,667,000 元），不能清償，於97年
    11月間，以書面向國泰世華銀行請求前置協商，因抗告人未
    能接受月付7,000 至10,000元之清償方案，致協商不成立，
    有財團法人金融聯合徵信中心當事人綜合信用報告─債務清
    理條例前置協商專用債權人清冊、民事陳述意見狀影本各1
    份可稽（見原審卷第26至28頁、本卷第39、43頁）。另依抗
    告人之財產清單所示，可知其並無任何財產，此亦有財產歸
    屬資料清單1 份足憑（見原審卷第21頁），是堪認抗告人並
    無可資清償其前開債務之財產。
五、綜上所述，抗告人無擔保或無優先權之債務總額未逾1,200
    萬元，且因不能清償債務，已依消費者債務清理條例第151
    條第1 項規定踐行前置協商程序，而協商不成立，自無適用
    同法第151 條第5 項、第6 項規定之餘地，則其既已不能清
    償債務，並已聲請前置協商而協商不成立，自應准其更生之
    聲請。否則，同法第64條第1 項逕行裁定認可更生方案及第
    61條裁定開始清算程序之規定，豈非成為具文？抗告意旨指
    摘原裁定不當，求予廢棄原裁定並請求本院裁定准許更生，
    為有理由，爰由本院將原裁定廢棄，並准許抗告人自99年3
    月31日下午5 時起開始更生程序，併命司法事務官進行本件
    更生程序。
六、依消費者債務清理條例第15條、第16條第1項、第45條第1項
    ，民事訴訟法第492條前段，裁定如主文。
中    華    民    國    99    年    3    月    31     日
                    民事第一庭  審判長法  官  孫國禎
                                      法  官  春生
                                      法  官  張以岳
以上正本係照原本作成。
本裁定不得再抗告。
本裁定已於99年3月31日下午5時公告。
中    華    民    國    99    年    3    月    31     日
                                      書記官  張婉郁

司法院資訊處製作；財團法人民間司法改革基金會備份。
